臺灣高等法院刑事裁定　　　　　　　　　　　　　　九十三年度毒抗字第二號
　　抗　告　人
　　即　被　告　甲○○
　　選任辯護人　張振興律師
右抗告人因毒品危害防制條例案件，不服臺灣臺北地方法院民國九十三年四月三十日
裁定（九十三年度毒聲字第三四一號）提起抗告，本院裁定如左：
    主  文
抗告駁回
    理  由
一、本件抗告意旨略以：抗告人甲○○為警查獲時採集尿液之檢驗結果雖呈安非他命
    陽性反應，惟抗告人近年長期服用Ｈｙｄｒｏｘｙｃｕｔ減肥藥中所含之麻黃素
    成分，可能有左右檢驗結果之虞，抗告人提供前述減肥藥品，請求將尿液送至其
    他機關驗鑑，排除前述藥物中之麻黃素成分，以還真實云云。
二、按尿液中安非他命之檢驗方法，對於受檢驗者是否確有施用毒品行為之判斷，在
    檢驗學常規上恆有絕對之影響。行政院國軍退除役官兵輔導委員會臺北榮民總醫
    院於八十三年四月七日（８３）北總內字第０３０５９號函中指出﹕在文獻報告
    中，確實有藥品或食物因交叉反應，可在尿液測試中產生偽陽性之安非他命反應
    。例如在酵素免疫分析法（ＥＩＡ）和薄層色層分析法（ＴＬＣ）之尿液測試方
    法中，某些成藥（如減肥藥、解除鼻充血藥物、感冒藥劑等）中之成分因與安非
    他命有類似的作用，而可產生與安非他命之交叉反應，使尿液測試呈現偽陽性。
    但利用精密的儀器分析，將可排除偽陽性之可能，而得到正確之解答，在目前最
    常採用之確認方法為氣相層析質譜儀，在良好之操作條件下，以氣相層析質譜儀
    作藥物及其代謝產物之定性及定量分析，幾乎不會有偽陽性反應產生。法務部八
    十五年九月二十六日（８５）發技字第８５１１４９５２號函亦說明﹕單以酵素
    免疫分析或薄層定性分析等方式為初步篩檢者，有可能因交叉反應，而對服用幾
    種其他非煙毒或甲基安非他命藥物者之尿液產生偽陽性之結果，然若搭配薄層分
    析法，應可摒除絕大部分之偽陽性問題，至於使用氣相層析質譜儀分析法確認，
    則可完全排除偽陽性之干擾等情。
三、查抗告人甲○○為警查獲後當場採得之尿液，係抗告人封瓶捺印，此經抗告人於
    警詢時供明在卷。抗告人之尿液經送臺灣尖端先進生技醫藥股份有限公司以酵素
    免疫分析法及氣相層析質譜儀分析法所檢驗之結果，呈安非他命陽性反應，揆諸
    前開說明，應可相當排除偽陽性之可能。
四、抗告人雖始終否認施用安非他命，並提出其聲稱含有麻黃素且服用後可能使尿水
    呈安非他命陽性反應之Ｈｙｄｒｏｘｙｃｕｔ減肥藥品。然本院徵得抗告人之同
    意後，請抗告人當庭服用Ｈｙｄｒｏｘｙｃｕｔ減肥藥品後，將服藥前及服藥後
    約兩小時所採集之尿液經送法務部調查局以螢光偏極免疫分析法及氣相層析質譜
    儀分析法檢驗結果，服藥前、後之尿水均呈安非他命陰性反應，顯見抗告人所提
    出之Ｈｙｄｒｏｘｙｃｕｔ減肥藥品，並不會造成尿液檢驗偽陽性之可能，此有
    臺灣尖端先進生技醫藥股份有限公司濫用藥物檢驗報告及法務部調查局檢驗通知
    書各一紙附卷可稽。次按，甲基安非他命經口服投與後約百分之七十於二十四小
    時內自尿中排出，約百分之九十於九十六小時內自尿中排出，由於甲基安非他命
    成分之檢出與其投與方式、投與量、個人體質、採尿時間與檢測儀器之精密度等
    諸多因素有關，因此僅憑尿液中呈安非他命陽性反應，並無法確實推算吸食時間
    距採集時間之長短，惟依上述資料推斷，最長可能不會超過四日，業經行政院衛
    生署食品檢驗局八七年二月八日 (八一）藥檢一字第○○一一五六號函示明確。
    是抗告人獲案後之尿液檢體既呈安非他命之陽性反應，足見其至少於九十一年八
    月二十四日凌晨三時獲案並採尿前之九十六小時內某時，在不詳地點，施用第二
    級毒品安非他命。抗告人以檢驗結果呈現安非他命陽性反應係因服用減肥藥品所
    致云云，顯係卸責之詞，不可採信。
四、再查，抗告人施用第二級毒品安非他命後，毒品危害防制條例已於九十二年七月
    九日修正公佈，並於九十三年一月九日施行，該條例第二十條第一項就犯同條例
    第十條之罪者，將檢察官聲請法院裁定入勒戒處所觀察、勒戒之期間由修正前「
    不得逾一月」提高為「不得逾二月」。比較新、舊法律之規定結果，以修正前之
    規定有利於抗告人，依同條例第三十五條第二項之規定，自應適用最有利於行為
    人之法律即修正前毒品危害防制條例第二十條第一項之規定。
五、綜上所述，抗告人於九十一年八月二十四日凌晨三時許接受採尿時起回溯前九十
    六小時內某時，在不詳處所施用第二級毒品安非他命之犯行，事證明確，原審因
    而依修正前毒品危害防制條例第二十條第一項與觀察勒戒處分執行條例第三條第
    一項規定，裁定將抗告人送勒戒處所觀察、勒戒，本院經核並無不合。抗告人服
    用減肥藥品縱無不實，仍不影響上開檢驗結果，抗告人猶執前詞抗告，指摘原審
    裁定不當，為無理由，應予駁回。
據上論斷，應依刑事訴訟法第四百一十二條，裁定如主文。
中    華    民    國    九十三    年       九       月    三十          日
                            臺灣高等法院刑事第七庭
                                  審判長法  官  吳  啟  民
                                        法  官  蘇  隆  惠
                                        法  官  林  瑞  斌
右正本證明與原本無異。
不得再抗告。
                                        書記官  丁  淑  蘭
中　　　華　　　民　　　國　　九十三　　年　　　十　　　月　　　一　　　日
